臺灣高雄地方法院民事判決　　　　　　　94年度再易字第39號
再審原告　楊　敢
　　　　　即揚港企業社
　　　　　甲○○
再審被告　乙○○
上列當事人間請求給付租金事件，再審原告對於中華民國94年 2
月17日本院93年度簡上字第111 號確定判決提起再審之訴，本院
判決如下：
    主      文
再審之訴駁回。
再審訴訟費用由再審原告負擔。
    事實及理由
一、再審原告主張：鈞院93年度簡上字第111 號確定判決固維持
    鈞院高雄簡易庭92年度雄簡字第1308號判令伊等應各給付再
    審被告新台幣（下同）200,000 元之判決而駁回伊等之上訴
    ，惟再審原告甲○○本即職司訴外人大堀江開發有限公司（
    下稱大堀江公司）財務會計之職，伊將原持有之租金支票13
    紙與再審被告換取減租後之支票（下稱系爭支票）並退還租
    金差額乃係經訴外人大堀江公司之同意為之，且再審被告於
    民國92年4 、5 月份既仍使用系爭租賃物，依法自應繳付當
    期之租金，伊收取系爭租金用以支付訴外人大堀江公司之各
    項開銷並無不當得利可言，原確定判決認伊無權對外收取系
    爭租金而未適用民法表見代理及合夥契約之約定，已有適用
    法規錯誤之違法，且再審被告乃係向訴外人大堀江公司之負
    責人林永昇終止租約，其自應向訴外人大堀江公司索取系爭
    支票，再審被告對伊等請求返還已不存在之支票，當事人顯
    不適格，而原一審判決竟亦就此業不存在之訴訟標的而為判
    決，亦有適用法規之錯誤，另再審被告明知系爭支票業經兌
    領並未遺失，然訴外人大堀江公司之負責人林永昇卻逕行申
    報遺失，足證再審被告與訴外人林永昇有勾結謊報之情，此
    新發現之證據乃足以動搖原判決，為此爰依民事訴訟法第49
    6 條第1 項第1 款、第497 條之規定提起本件再審之訴，並
    聲明求為判決：(一)原確定判決廢棄。(二)再審被告之訴駁回。
二、本件未經言詞辯論，故無再審被告之聲明或陳述。
三、按「訴經撤回者，視同未起訴。」、「第二審法院就該事件
    已為本案判決者，對於第一審法院之判決不得提起再審之訴
    。」、「再審之訴顯無再審理由者，得不經言詞辯論，以判
    決駁回之。」，民事訴訟法第263 條第1 項前段、第496 條
    第3 項、第502 條第2 項分別定有明文。又「按所謂適用法
    規顯有錯誤者，乃指確定判決所積極的適用之法規，顯然不
    合於法律規定，或與司法院現尚有效及大法官會議之解釋，
    或最高法院現尚有效之判例，顯然違反者而言，並不包括消
    極的不適用法規，或漏未斟酌證據及認定事實錯誤之情形在
    內。」，最高法院63年台上字第880 號著有判例意旨可資參
    照。
四、本件再審原告主張原確定判決有民事訴訟法第496 條第1 項
    第1 款、第497 條之再審事由，無非以再審原告甲○○擔任
    訴外人大堀江公司之財務會計，其將收取之租金用以支付公
    司開銷並無不當得利，且系爭租金支票業經兌付而不存在，
    再審被告自無從請求返還，並可證再審被告與訴外人林永昇
    勾串謊報云云，惟查：
  (一)、本件再審原告雖僅表明對本院93年度簡上字第111 號民事
      確定判決提起再審之訴，惟依其訴之聲明及理由所示，其
      真意應係併同對再審被告所提起之一審訴訟即本院92年度
      雄簡字第1308號判決提起再審，是依民事訴訟法第499 條
      第2 項前段之規定，本院自得一併予以審理，合先敘明。
  (二)、查本院高雄簡易庭92年度雄簡字第1308號民事一審判決於
      93 年2月11日宣判後，經再審原告提出上訴而由本院於94
      年2 月17日為二審之實體判決，此有上開民事判決2 份在
      卷可稽，是本件之民事一審判決既經再審原告上訴而由本
      院第二審法院就該上訴事件為本案判決，其對於當事人在
      第一審所為關於事實上或法律上陳述及提出之各項攻擊或
      防禦方法，均已重為審查，則依民事訴訟法第496 條第 3
      項之規定，對該一審判決自不得提起再審之訴，況該一審
      判決就返還系爭租金支票之部分業經再審被告於94年1 月
      24日言詞辯論期日當庭撤回該部分之起訴，並經再審原告
      同意撤回在案，此經本院依職權調閱上開民事確定判決卷
      宗核閱屬實，則該部分之訴既經撤回，依法即視同未起訴
      而無終局之確定判決存在，該部分判決縱有再審原告所指
      當事人不適格或適用法規違法之錯誤，其等亦無從對此提
      出再審之訴。
  (三)、本件再審原告甲○○依其與訴外人林永昇間之股東合夥協
      議書內容所載固負責訴外人大堀江公司之財務會計工作，
      惟此係訴外人大堀江公司股東內部間之約定，其對外本不
      得逕以此對抗屬第三人之再審被告，且再審被告乃係依不
      當得利之規定訴請再審原告返還系爭租金費用，故若再審
      原告所受之利益為無法律上之原因而致再審被告受有損害
      即已符合請求返還之規定，至再審原告甲○○將收取後之
      租金費用運用於何處，本與再審被告並無相關，是縱其將
      之運用於訴外人大堀江公司之收支使用，此亦係其等日後
      是否可依委任、合夥、清算等法律關係向訴外人大堀江公
      司請求墊付款之問題，尚難謂其等對再審被告並無不當得
      利，再審原告與訴外人林永昇間之合夥與否，與本件並無
      關連，況再審原告對其等是否經訴外人大堀江公司授權收
      取系爭租金乙情，依法本負有舉證之責，而原審認定有權
      對外代表訴外人大堀江公司者僅有董事長即訴外人林永昇
      一人，且訴外人林永昇並未授權再審原告收取系爭支票，
      再審原告甲○○縱負責財務會計工作亦無以證明其對外有
      權收取租金之權等情，已對再審原告所提是否經訴外人大
      堀江公司授權乙情於判決中詳敘其不採之理由，且其取捨
      證據、認定事實經核亦無何違背法令之處，況取捨證據、
      認定事實本屬原審法院之職權，其認定事實縱有錯誤，依
      前揭說明，此亦非屬適用法規顯有錯誤之者，再審原告指
      摘原審認定事實矛盾而有適用法則錯誤之違法云云並無理
      由。至民法表見代理之規定須由該第三人基此表見之事實
      ，主張本人應負授權人之責任，若第三人不為此主張，法
      院亦不得逕將此法律上之效果，歸屬於第三人（最高法院
      60年台上字第2130號判例可參），而本件屬第三人之再審
      被告在該訴中並未就此主張表見代理，是原確定判決縱未
      適用民法表見代理之規定，於法亦無不合，再審原告上開
      主張亦無理由。
  (四)、查訴外人林永昇乃於92年3 月18日就系爭支票申請除權判
      決之公示催告，而再審原告則於本件訴訟中始將系爭支票
      陸續提示兌現而遭再審被告於93年2 月27日另案提出返還
      系爭支票票款之訴訟，此有公示催告聲請狀及起訴狀分別
      附於原第一審及本院93年度訴字第453 號卷宗可稽，是系
      爭支票既係於訴外人林永昇聲請除權判決之公示催告後始
      行兌現，再審原告以發生於後之事實指稱再審被告明知系
      爭支票業經兌領並未遺失而為再審被告與訴外人林永昇有
      勾結之情之新證據云云洵無所據，且民事訴訟法第497 條
      所謂「如就足影響於判決之重要證物，漏未斟酌者」，係
      指當事人在前審程序已經存在並已為證據聲明之證據，前
      審並未認為不重要而忽略證據聲明未為調查，或已為調查
      而未就調查之結果予以判斷，且須足以影響裁判結果而言
      ，然再審原告上開所謂之新證據於原審並未提出聲請調查
      ，且依其主張亦為其等個人主觀之臆測而非可供調查之證
      據，況此縱經調查顯亦無足影響再審原告不當得利之事實
      ，是再審原告上開主張亦無理由。
    綜上，本院高雄簡易庭92年度雄簡字第1308號民事判決業經
    二審裁判，且該一審判決就有關返還系爭支票之部分亦經再
    審被告撤回起訴而無確定判決之存在，再審原告依法自不得
    對該一審判決提起再審，而原審之取捨證據、認定事實並無
    何違背法令之處，再審原告所指再審被告明知系爭支票已兌
    現，訴外人林永昇仍聲請除權判決之公示催告云云，並非屬
    可供調查之新證據，縱經調查亦無足影響原判決，是本件並
    無再審之事由，從而再審原告指摘原審有民事訴訟法第 496
    條第1 項第1 款、第497 條之再審事由而提起本件再審之訴
    並求為廢棄改判顯無理由，本院自得不經言詞辯論，逕以判
    決駁回之。
五、據上論結：本件再審原告之訴為無理由，依民事訴訟法第50
    2 條第1 項、第78條、第85條第1 項前段，判決如主文。
中　　華　　民　　國　　94　　年　　11　　月　　16　　日
                  民事第五庭審判長法  官  黃宏欽
                                  法  官  王雅苑
                                  法　官　郭宜芳
上為正本係照原本作成。
本件不得上訴。
中　　華　　民　　國　　94　　年　　11　　月　　17　　日
                                  書記官　劉法萱
